臺灣板橋地方法院刑事判決　　　　　　　95年度訴字第3365號
公　訴　人　臺灣板橋地方法院檢察署檢察官
被　　　告　甲○○
上列被告因違反毒品危害防制條例案件，經檢察官提起公訴（九
十五年度毒偵字第六一七一號），本院合議庭裁定由受命法官獨
任依簡式審判程序，判決如下：
    主  文
甲○○施用第一級毒品，累犯，處有期徒刑拾月。扣案之海洛因
（合計淨重肆點肆柒公克）沒收銷燬之；包裝上開毒品之外包裝
夾鏈袋陸個、注射針筒肆支、電子秤壹個，均沒收之。又連續施
用第二級毒品，累犯，處有期徒刑玖月。扣案之安非他命（合計
淨重捌點玖公克）沒收銷燬之；包裝上開毒品之外包裝夾鏈袋參
個、電子秤壹個、吸食器壹組、玻璃球壹個，均沒收之。又持有
第二級毒品，累犯，處有期徒刑參月。扣案之大麻煙草（淨重參
點壹伍公克）沒收銷燬之；包裝上開毒品之外包裝夾鏈袋壹個，
沒收之。應執行有期徒刑壹年捌月。扣案之海洛因（合計淨重肆
點肆柒公克）、安非他命（合計淨重捌點玖公克）、大麻煙草（
淨重參點壹伍公克），均沒收銷燬之；包裝上開毒品之外包裝夾
鏈袋共拾個、注射針筒肆支、電子秤壹個、吸食器壹組、玻璃球
壹個，均沒收之。
    事  實
一、甲○○前於民國（下同）九十二年間，因違反毒品危害防制
    條例案件（施用第二級毒品），經本院以九十二年度易字第
    二五三０號判處有期徒刑六月確定，於九十三年十月十七日
    縮刑期滿執行完畢（構成累犯）。其因施用毒品案件，經臺
    灣基隆地方法院以八十八年度毒聲字第八六二號裁定送觀察
    、勒戒後，認無繼續施用傾向，於八十八年六月十七日觀察
    、勒戒執行完畢出所，並經臺灣基隆地方法院檢察署檢察官
    以八十八年度偵字第二七七六號為不起訴處分確定；嗣又因
    施用毒品案件，經本院以九十一年度毒聲字第九八七號裁定
    送勒戒處所觀察、勒戒後，認有繼續施用毒品之傾向，由本
    院以九十一年度毒聲字第一四五四號裁定送戒治處所施以強
    制戒治，並經檢察官提起公訴（本院九十二年度易字第二五
    三○號判處有期徒刑六月確定），強制戒治部分，復經本院
    以九十一年度毒聲字第三二八五號裁定停止戒治，所餘戒治
    期間交付保護管束，於九十二年五月二日保護管束期滿強制
    戒治執行完畢。詎甲○○明知海洛因、安非他命及大麻分別
    係毒品危害防制條例第二條第二項第一款、第二款所列之第
    一級毒品與第二級毒品，不得施用、持有，竟復基於施用第
    一級毒品海洛因之犯意、施用第二級毒品安非他命之概括犯
    意，於上開強制戒治執行完畢後五年內之九十四年五月五日
    晚上某時許，在臺北縣五股鄉友人住處，以將第一級毒品海
    洛因加水注射之方式，施用第一級毒品海洛因一次；另於上
    開強制戒治執行完畢後五年內之九十四年五月五日晚上某時
    許、同年月六日下午五時許，在臺北縣五股鄉○○路○段二
    巷一之十號二樓住處，以將第二級毒品安非他命置於吸食器
    內，再以火置其下方燒烤產生煙霧，吸其煙霧之方式，連續
    施用第二級毒品安非他二次；另基於持有第二級毒品大麻之
    犯意，於九十四年五月六日下午某時，在臺北縣泰山鄉某處
    ，向綽號「阿信」之成年男子購入大麻煙草一包（淨重三點
    一五公克）而持有之。嗣於九十四年五月六日晚上十一時五
    十分許，其因另案通緝，為警在臺北縣泰山鄉○○路○段一
    八一號前查獲，並扣得其所有之海洛因六包（合計淨重四點
    四七公克）、安非他命三包（合計淨重八點九公克）、大麻
    煙草一包（淨重三點一五公克）、注射針筒四支、電子秤一
    個、吸食器一組、玻璃球一個。
二、案經臺北縣政府警察局新莊分局移送臺灣板橋地方法院檢察
    署檢察官偵查起訴。經甲○○於準備程序進行中就被訴事實
    為有罪之陳述，經告知簡式審判程序之旨，並聽取當事人之
    意見後，本院合議庭裁定由受命法官獨任以簡式審判程序審
    理。
    理  由
一、上揭施用海洛因、安非他命及持有大麻之事實，業據被告甲
    ○○於本院審理時坦承不諱，並有被告所有之海洛因六包（
    合計淨重四點四七公克）、安非他命三包（合計淨重八點九
    公克）、大麻煙草一包（淨重三點一五公克）、注射針筒四
    支、電子秤一個、吸食器一組、玻璃球一個扣案資佐證。又
    被告於九十四年五月六日為警查獲後，在警局中所採集之尿
    液，經送請臺灣檢驗科技股份有限公司以ＥＩＡ酵素免疫分
    析法初步檢驗，並以ＧＣ/ ＭＳ氣相層析/ 質譜儀法確認檢
    驗之結果，呈嗎啡、安非他命陽性反應，有該公司於九十四
    年六月一日、九十五年十月二十四出具之濫用藥物尿液檢驗
    報告各一紙附於偵查卷可稽。再參以海洛因於人體內會代謝
    成嗎啡，因此涉嫌海洛因之施用者係檢驗其尿液中之嗎啡反
    應等情，為本院職務上已知之事實，被告亦自承其係施用海
    洛因，足見被告於上述時地所施用者除安非他命外，尚包括
    海洛因無訛。另扣案之大麻煙草，經送鑑定結果，亦確含有
    大麻成分，復有臺灣檢驗科技股份有限公司九十四年六月二
    日濫用藥物檢驗報告一件在卷可稽。綜上足見被告前開之自
    白，應與事實相符。又被告前因施用毒品案件，經臺灣基隆
    地方法院以八十八年度毒聲字第八六二號裁定送觀察、勒戒
    後，認無繼續施用傾向，於八十八年六月十七日觀察、勒戒
    執行完畢出所，並經臺灣基隆地方法院檢察署檢察官以八十
    八年度偵字第二七七六號為不起訴處分確定；嗣又因施用毒
    品案件，經本院以九十一年度毒聲字第九八七號裁定送勒戒
    處所觀察、勒戒後，認有繼續施用毒品之傾向，由本院以九
    十一年度毒聲字第一四五四號裁定送戒治處所施以強制戒治
    ，並經檢察官提起公訴，強制戒治部分，復經本院以九十一
    年度毒聲字第三二八五號裁定停止戒治，所餘戒治期間交付
    保護管束，於九十二年五月二日保護管束期滿強制戒治執行
    完畢之事實，有臺灣高等法院被告前案紀錄表一件在卷可稽
    。從而，本件事證明確，被告於強制戒治執行完畢後五年內
    再犯施毒品犯行之事實，堪以認定，應依法論科。
二、查被告行為後，於九十四年二月二日修正公布之刑法，業於
    九十五年七月一日施行。按行為後法律有變更者，適用行為
    時之法律，但行為後之法律有利於行為人者，適用最有利於
    行為人之法律，現行刑法第二條第一項訂有明文。此條規定
    乃與刑法第一條罪刑法定主義契合，而貫徹法律禁止溯及既
    往原則，係規範行為後法律變更所生新舊法律比較適用之準
    據法，是刑法第二條本身雖經修正，但刑法第二條既屬適用
    法律之準據法，本身尚無比較新舊法之問題，應一律適用裁
    判時之現行刑法第二條規定以決定適用之刑罰法律，合先敘
    明。又以本次刑法修正之比較新舊法，應就罪刑有關之共犯
    、未遂犯、想像競合犯、牽連犯、連續犯、結合犯，以及累
    犯加重、自首減輕暨其他法定加減原因（如身分加減）與加
    減例等一切情形，綜其全部罪刑之結果而為比較，最高法院
    九十五年五月二十三日九十五年度第八次刑庭會議決議可資
    參照。經查：
（一）刑法第五十六條連續犯之規定，業經修正刪除，是於新法
      修正施行後，被告之數犯罪行為，即須分論併罰。此刪除
      雖非犯罪構成要件之變更，但顯已影響行為人刑罰之法律
      效果，自屬法律有變更，比較新、舊法結果，仍應適用較
      有利於被告之行為時法律即舊法論以連續犯，此亦有最高
      法院九十五年度第八次刑事庭會議決議參照。
（二）刑法四十七條有關累犯之規定，修正前規定：「受有期徒
      刑之執行完畢，或受無期徒或有期徒刑一部之執行而赦免
      後，五年以內再犯有期徒刑以上之罪者，為累犯，加重本
  　　刑至二分之一。」，而修正後則規定：「受執刑之執行完
　    畢，或一部之執行而赦免後，五年以內故意再犯有期徒刑
      以上之罪者，為累犯，加重本刑至二分之一」，因本件被
      告係故意犯罪，故上述新舊法之規定，於被告並無「有利
      或不利」之情形，應無比較新舊法適用之問題（最高法院
      九十五年台上字第五五八九號判決意旨參照）。
（三）刑法第五十一條第五款有關定數罪併罰定其應執行刑之規
      定，修正前規定：「宣告多數有期徒刑者，於各刑中之最
      長期以上，各刑合併之刑期以下，定其刑期。但不得逾二
      十年。」，修正後則規定：「宣告多數有期徒刑者，於各
      刑中之最長期以上，各刑合併之刑期以下，定其刑期。但
　　　不得逾三十年。」，是比較新舊法之結果，行為時之舊法
  　　對於被告亦無不利。
（四）綜合上述各條文修正前、後之比較，揆諸前揭最高法院決
      議及修正後刑法第二條第一項前段、後段規定之「從舊、
      從輕」原則，自應適用被告行為時之刑法相關規定，予以
      論處。
三、海洛因、安非他命、大麻依其成癮性、濫用性及對社會危害
    性之程度，毒品危害防制條例第二條第二項第一款、第二款
    分別列為第一級毒品與第二級毒品。核被告施用海洛因、安
    非他命毒品之犯行，所為係犯毒品危害防制條例第十條第一
    項、第二項施用第一級、第二級毒品罪；其持有大麻之犯行
    ，係犯毒品危害防制條例第十一條第二項之持有第二級毒品
    罪。又被告非法持有第一級毒品海洛因、第二級毒品安非他
    命之低度行為，已分別為其施用第一級、第二級毒品之高度
    行為所吸收，不另論罪。被告先後二次施用第二級毒品安非
    他命之犯行，時間緊接，所犯為構成犯罪要件相同之罪名，
    顯係基於概括犯意反覆為之，為連續犯，應依修正前刑法第
    五十六條規定，論以一罪，並加重其刑。又其所犯上開施用
    第一級毒品罪、連續施用第二級毒品罪、持有第二級毒品罪
    三罪間，犯意各別，行為互殊，應予分論併罰。又被告前有
    如犯罪事實欄所載之犯罪科刑及執行情形，有臺灣高等法院
    被告前案紀錄表一件在卷足佐，其於有期徒刑執行完畢後，
    五年內故意再犯有期徒刑以上刑之本罪，為累犯，應依刑法
    第四十七條規定，加重其刑，其所犯施用第二級毒品罪部分
    ，並依法遞加重之。爰審酌被告曾因施用毒品經執行強制戒
    治後，仍未能戒斷其施用毒品之惡習，再犯本件施用、持有
    毒品犯行，惡行非輕，惟因施用毒品均僅係戕害其自己身心
    並無加害他人，再衡量施用毒品時間之長短等一切情狀，量
    處如主文所示之刑，並定其應執行刑。
四、扣案之海洛因（合計淨重四點四七公克）、安非他命（合計
    淨重八點九公克）、大麻煙草（淨重三點一五公克），為查
    獲之毒品，應依毒品危害防制條例第十八條第一項前段規定
    ，宣告沒收銷燬之。另包裝上開毒品之外包裝夾鏈袋共十個
    （海洛因部分六個、安非他命部分三個、大麻部分一個）及
    扣案之注射針筒四支、電子秤一個、吸食器一組、玻璃球一
    個，則為被告所有，供其為本件犯行所用之物，業據被告供
    明在卷，爰依刑法第三十八條第一項第二款規定，宣告沒收
    之。至被告為警查獲時另扣得之Ｋ他命一包，因與本件被告
    犯行無關，故不予宣告沒收銷燬或沒收，附此敘明。
據上論斷，應依刑事訴訟法第二百七十三條之一第一項、第二百
九十九條第一項前段，毒品危害防制條例第十條第一項、第二項
、第十一條第二項、第十八條第一項前段，刑法二條第一項前段
、第十一條前段、第五十六條（修正前）、第四十七條第一項、
第五十一條第五款（修正前）、第三十八條第一項第二款，判決
如主文。
本案經檢察官黃仙宜到庭執行職務。
中　　華　　民　　國　　96　　年　　4 　　月　　30　　日
                  刑事第十六庭     法  官   白光華
右正本證明與原本無異。
如不服本判決，應於判決送達後十日內向本院提出上訴狀 (應附
繕本)， 上訴於臺灣高等法院。
                                 　書記官   陳靜怡
中　　華　　民　　國　　96　　年　　4 　　月　　30　　日
附錄本案論罪科刑法條全文：
毒品危害防制條例第10條
施用第一級毒品者，處 6 月以上 5 年以下有期徒刑。
施用第二級毒品者，處 3 年以下有期徒刑。
毒品危害防制條例第11條
持有第一級毒品者，處 3 年以下有期徒刑、拘役或新臺幣 5 萬
元以下罰金。
持有第二級毒品者，處 2 年以下有期徒刑、拘役或新臺幣 3 萬
元以下罰金。
持有專供製造或施用第一、二級毒品之器具者，處1 年以下有期
徒刑、拘役或新臺幣1 萬元以下罰金。
持有毒品達一定數量者，加重其刑至二分之一，其標準由行政院
定之。
